臺灣彰化地方法院民事判決　九十二年度訴字第二七九號
　　原　　　告　　鄭陳月娥即方.
　　訴訟代理人　　胡昇寶律師
　　被　　　告　　明光電鍍股份有限公司
　　法定代理人　　丙○○○
　　訴訟代理人　　乙○○
右當事人間請求給付貨款事件，本院於民國九十三年十月十四日言詞辯論終結，判決
如左：
    主      文
被告應給付原告新台幣陸拾捌萬柒仟柒佰貳拾肆元，及自民國九十二年三月二十六日
起至清償日止按年息百分之五計算之利息。
原告其餘之訴駁回。
訴訟費用由被告負擔六分之五，餘由原告負擔。
本判決第一項於原告以新台幣貳拾參萬元為被告供擔保後，得假執行。但被告如以新
台幣陸拾捌萬柒仟柒佰貳拾肆元為原告供擔保後，得免為假執行。
原告其餘假執行聲請駁回。
    事實及理由
一、原告起訴主張：被告於民國（下同）九十一年六月份起至九月份止向原告訂購總
    金額新台幣（下同）二百三十九萬八千零七元電鍍藥水，該貨品已據原告如數交
    付，並經被告受領完竣。被告除於同年九月十九日退回價值二十六萬一千七百元
    存貨；支付十四萬零二百七十六元貨款；並簽發支票給付票款六十七萬六千一百
    七十六元、七十二萬五千元予原告外，尚積欠原告七十三萬一千一百三十一元。
    被告又另向原告以現金價格購買電鍍藥水，積欠原告九萬六千八百六十九元現金
    價貨款未付，被告合計積欠原告八十二萬八千元，爰依買賣契約法律關係請求被
    告給付上開貨款等語。並聲明：（一）被告應給付原告八十二萬八千元及自起訴
    狀繕本送達翌日起至清償日止，按年息百分之五計算之利息。（二）願供擔保，
    請准宣告假執行。
二、被告則以：被告向原告購買上開電鍍藥水時，雙方曾約定應由原告負責技術指導
    ，惟被告依原告指示操作竟致產品發生嚴重瑕疵，經被告多次反應，原告之子即
    證人己○○亦承認瑕疵為不相容之藥水所致，兩造於九十一年九月十七日達成：
    扣除不良藥品、退還存貨後，被告只需再給付七十二萬五千元，即清償全部債務
    之協議。被告業依上開協議給付原告七十二萬五千元，故被告所積欠之貨款，已
    因兩造和解而無須支付，被告已無積欠原告任何貨款等語資為抗辯。並聲明：（
    一）原告之訴及假執行聲請均駁回。（二）如受不利之判決，願供擔保請准免為
    假執行。
三、經查，原告主張被告於九十一年六月份起至九月份止，以非現金價向原告購買總
    金額二百三十九萬八千零七元之電鍍藥水，並尚有以現金價格購買電鍍藥水之九
    萬六千八百六十九元現金價貨款未付，該貨品已據原告如數交付並經被告受領完
    竣，被告尚有八十二萬八千元貨款未給付等情，業據原告提出出貨單影本三紙、
    付款明細說明表為證（分別見本院卷第五十二頁至第五十四頁，第四十四頁）。
    被告固自認：「對於原告九十二年五月六日準備書狀所列兩造買賣電鍍藥水貨款
    之計算方式不爭執。確實以非現金價向原告購買總金額二百三十九萬八千零七元
    之電鍍藥水，藥水也已收到，扣除被告已給付之貨款在計算上被告尚欠原告貨款
    八十二萬八千元」等語（見本院卷第九十三頁）。但依照原告所提上開出貨單計
    算，被告於九十一年六月份起至九月份止，以非現金價向原告購買之電鍍藥水總
    金額僅為二百三十九萬四千零七元（計算式：0000000＋９０１４１５＋
    ３３１２７５＋１４０００＝0000000）。再扣除原告於九十二年五月六
    日準備書狀所自承被告就系爭貨款已償部分：票款六十七萬六千一百七十六元
    、七十二萬五千元。退回存貨二十六萬一千七百元。給付貨款十四萬二百七
    十六元」（見本院卷第四十一頁至第四十二頁），另加計被告以現金價格購買電
    鍍藥水之九萬六千八百六十九元現金價貨款，被告就系爭貨款僅尚欠六十八萬七
    千七百二十四元未給付，洵堪認定。原告主張被告尚欠八十二萬八千元，既與卷
    內顯著之事實顯不相符，被告雖自認其在計算上尚欠原告八十二萬八千元貨款，
    但上開事實之不實既於法院已顯著，基於誠信原則，應解為不生自認之效力，先
    此敘明。
四、按當事人主張有利於己之事實者，就其事實有舉證之責任。但法律別有規定，或
    依其情形顯失公平者，不在此限，民事訴訟法第二百七十七條定有明文。被告辯
    稱：兩造業於九十一年九月十七日達成：扣除不良藥品、退還存貨後，被告只需
    給付餘款七十二萬五千元即清償全部債務之協議等情，既為原告所否認，自應由
    被告就該協議存在負證明之責。經查，被告所舉證人戊○○、丁○○、甲○○固
    均證稱：兩造業於九十一年九月十七日達成由被告退還二十六萬餘元存貨，再給
    付餘款七十二萬五千元後，即清償全部債務之協議云云（見本院卷第六十二頁至
    第六十四頁）。然查，被告及證人戊○○、丁○○、甲○○所指九十一年九月十
    七日與被告協調者，為原告之子即證人己○○，並非原告（見本院卷第六十四頁
    ）。原告既否認曾授權證人己○○與被告協商處理貨款事宜，而被告就原告曾授
    與證人己○○代理權亦未舉證已實其說，則除非原告事後對於上開協議內容已為
    同意者外，原告自不受拘束。再者，證人己○○就其與被告協議之內容係證稱：
    「當初協調時雙方講好，被告要退還給原告的存貨價值約一百萬元」，此亦有證
    人陳旻欣之證詞可佐（均見本院卷第八十五頁）。惟此與被告及證人戊○○、丁○○、甲○○所述：「被告僅需退還二十六萬餘元存貨」乙節，情節迥異。本院
    審酌被告所辯上開協議並未見諸書面，且兩造於本院就當時協議內容又係各執一
    詞，認為原告既然否認曾授權證人己○○洽談和解事宜，被告就原告本人確實同
    意僅需其退還二十六萬餘元存貨、並給付七十二萬五千元後即消滅全部債務，難
　　認其舉證以實其說，被告上開所辯，尚無可採。
五、按買受人對於出賣人，有交付約定價金及受領標的物之義務，民法第三百六十七
    條定有明文。被告就系爭貨款尚欠六十八萬七千七百二十四元未給付已如前述，
    被告所辯系爭貨款債務已因其履行和解義務而消滅，復無足取。從而，原告本於
    前揭規定，請求被告給付貨款，於六十八萬七千七百二十四元範圍內，為屬正當
    ，應予准許，其餘逾此之請求，則非有據，應予駁回。又原告請求自起訴狀繕本
    送達被告之翌日起（九十二年三月二十六日）至清償日止，按年息百分之五計算
    之法定遲延利息，核無不合，應予准許。
六、兩造分別陳明願供擔保，聲請宣告假執行或免為假執行，經核原告勝訴部分，合
    於法律規定，爰分別酌定相當擔保金額宣告之。原告其餘假執行之聲請，因訴之
    駁回而失所附麗，應併予駁回。
七、訴訟費用負擔之依據：民事訴訟法第七十九條。
中　　　華　　　民　　　國　　九十三　　年　　　十　　　月　　二十八　　日
                                        民事第一庭
~B審判長法官　林金灶
~B　　　法官　陳瑞水
~B      法官　王昌鑫
右為正本係照原本作成。
如對本判決上訴，須於判決送達後二十日內向本院提出上訴狀。
~B法院書記官　張俞文
中　　　華　　　民　　　國　　九十三　　年　　　十　　　月　　二十八　　日
